【裁判字號】    92,交易,8
【裁判日期】    920331
【裁判案由】    過失傷害
【裁判全文】
臺灣高雄地方法院刑事判決                            九十二年度交易字第八號
    公  訴  人  臺灣高雄地方法院檢察署檢察官
    被      告  丙○○
右列被告因過失傷害案件，經檢察官提起公訴（九十一年度偵字第二六五五三號），
本院判決如左：
    主  文
丙○○因過失傷害人，處拘役伍拾日，如易科罰金，以佰元折算壹日。
    事  實
一、丙○○考領有適當之駕駛執照，於民國九十一年六月七日十三時二十分許，駕駛
    車號ＹＤ—五八七號自用小客車，沿高雄縣路竹鄉○○○路由北向南行駛，行
    至該路五十一號前方路段時，自該處安全島缺口迴轉至對向車道欲改由南向北繼
    續行駛，本應注意汽車行駛時，駕駛人應注意車前狀況，並隨時採取必要之安全
    措施，且汽車迴車前，應暫停並顯示左轉燈光或手勢，看清無來往車輛，並注意
    行人通過，始得迴轉，而當時天候陰、日間自然光線、路面乾燥無缺陷、道路無
    障礙、視距良好等情狀，又無其他不能注意之情事，竟疏未注意即貿然迴轉，適
    有對向甲○○騎乘車號ＮＶＰ—九七九號重型機車搭載乙○○，亦未注意車前狀
    況，於同一時地行經該處，丙○○一時閃煞不及，其汽車右前車頭因而與甲○○
    前開機車左後側車身發生擦撞，致甲○○及乙○○雙雙倒地，甲○○受有頭部外
    傷併腦震盪、左側顴骨骨折之傷害，乙○○則受有左腿骨折之傷害（此部分未據
    告訴）。丙○○於肇事後，犯罪未被發覺前，即委由丁○○去電報警並向據報前
    往現場處理事故之警員江鈺浩坦承肇事，自首而接受裁判。
二、案經甲○○訴由高雄縣警察局湖內分局報告臺灣高雄地方法院檢察署檢察官偵查
    起訴。
    理  由
一、訊據被告丙○○固坦認於右揭時地駕車與告訴人甲○○所騎機車發生事故之事實
    ，惟矢口否認有何過失傷害之犯行，辯稱：我認為我沒有過失，我在安全島旁有
    看對向並確定均無來車才迴轉，當我慢慢要迴正時，機車就撞上來，是對方騎車
    太快才發生本件事故，當時我是在快車道上迴轉，迴轉速度很慢，時速約十公里
    左右，本件提出告訴期間詎案發時間已超過六個月云云。然查：
  (一)本件案發時間係於九十一年六月七日，有高雄縣警察局湖內分局道路交通事故調
    查報告表、高雄縣警察局道路交通事故肇因研判表、高雄縣警察局湖內分局警備
    隊交通事故處理小組談話筆錄等件在卷可稽（參見警卷第五—八頁），而告訴人
    則係於九十一年十一月十三日向高雄縣警察局湖內分局報案並製作筆錄提出本件
    告訴，亦有告訴人甲○○於九十一年十一月十三日之警訊筆錄在卷可考（參見警
    卷第三—四頁），足認告訴人於提起本件告訴之時，並未逾六個月之告訴期間，
    是以被告此部分所辯，顯無足採，核先敘明。
  (二)右揭犯罪事實，已據告訴人迭於警訊及本院審理中指訴：我是由南往北行駛路竹
    鄉○○○路，從岡山要回學校，行經車禍地點，因為對方（即丙○○）自小客車
    由安全島缺口處左轉，就在迴轉時從我後面過來，撞到我所駕機車左側後方，致
    我所駕機車左側車身毀損，我頭部受傷，而附載之乙○○左腿骨折，我的速度很
    慢等語綦詳（參見警卷第三頁反面、本院卷第十六—十七頁‧九十二年一月十五
    日訊問筆錄），核與證人乙○○於本院審理中結證稱：當天是回學校途中，是由
    甲○○騎乘機車載我，行經路竹鄉○○○路，車速並不快，當時是休息時間，我
    們不趕著回學校，在迴轉路口前，有二部車在等待迴轉，在我們接近路口時，第
    一部車先迴轉，第二部（即被告）這時加速迴轉，且迴轉半徑過大，我們的機車
    是行駛在機車道上，被告的車子才會撞到我們，我們有看到被告的車，被告不可
    能沒有看到我們，被撞倒之後，我與甲○○都倒地，我左腳骨折及撕裂傷等語大
    致相符（參見本院卷第四七頁‧九十二年二月二十一日訊問筆錄）。按汽車行駛
    時，駕駛人應注意車前狀況，並隨時採取必要之安全措施；且汽車迴車前，應暫
    停並顯示左轉燈光或手勢，看清無來往車輛，並注意行人通過，始得迴轉，道路
    交通安全規則第九十四條第三項及第一百零六條第五款分別定有明文，此為一般
    汽車駕駛人所應注意並確實遵守之事項，而被告考領有普通小型車駕駛執照，有
    其駕駛執照影本一紙在卷可憑（參見本院卷第二十頁），更應對上開規定理當知
    之甚詳，駕車時應注意上揭規定並確實遵守之。復觀以高雄縣警察局湖內分局道
    路交通事故調查報告表所示，當時天候陰、日間自然光線、路面乾燥無缺陷、道
    路無障礙、視距良好等情狀，有上開道路交通事故調查報告表一紙附卷可憑（參
    見警卷第五頁），且依被告之智識、能力並無任何不能注意之情事，被告自應注
    意並遵守上揭規定。再觀以上開道路交通事故調查報告表及道路交通事故現場蒐
    證照片十一幀所示現場事故情狀以查，被告所駕汽車係右前保險桿處受損，告訴
    人所騎機車係左後側車身處受損，而且告訴人所騎機車於現場遺留三點四公尺之
    右斜刮地痕均係遺留在該路段慢車道上一情，有上開道路交通事故調查報告表及
    道路交通事故現場蒐證照片十一幀在卷可稽（參見警卷第五—十二—十四頁），
    衡情以觀，果告訴人所騎機車如被告所稱係從後追撞其車云云，則告訴人所騎機
    車受損部分應在機車前方部位，被告所駕汽車受損部分亦應在汽車後方部位，方
    屬常態，足認被告前開所辯，顯與常理有悖，不足採信。而告訴人及證人乙○○
    前開所述核與上開物證資料所呈現之狀況較為相符，堪認告訴人及證人乙○○前
    開所述應屬可採。且本件交通事故前經被告逕送台灣省車輛行車事故覆議鑑定委
    員會覆議結果之肇事分析及覆議意見亦認：陳女（即被告）駕車行經肇事地之安
    全島缺口處迴車時，疏未注意看清無來往車輛，致在迴車途中，與右側駛來之張
    車發生肇事，可由陳車右前保險桿處受損佐證。張女（即告訴人）駕車行經肇事
    地之安全島缺口處，疏未注意車前狀況，致遇有狀況，煞閃不及與迎面駛來迴車
    之陳車右前角發生肇事，可由張車於現場留有三點四公尺右斜刮地痕佐證；一、
    丙○○駕駛自小客車，行經安全島缺口迴車時，未注意來往車輛，為肇事主因。
    二、甲○○駕駛重機車，行經安全島缺口，未注意車前狀況，為肇事次因等語，
    亦同於本院前開認定，有該會覆議意見書影本一紙附卷可參（參見本院卷第六十
    —六一頁）。已足認被告就本件交通事故之發生確有過失，灼然明甚。
  (三)再告訴人確因本件交通事故而受有前開傷害之事實，亦有國軍岡山醫院附設診療
    服務處診斷證明書一紙附卷可憑（參見警卷第十一頁），益徵被告未盡其上揭注
    意義務肇事致告訴人受有前開傷害，二者間具有相當因果關係。至告訴人於案發
    當時駕駛重機車，行經安全島缺口，未注意車前狀況，為肇事次因，固違反道路
    交通處罰條例及道路交通安全規則之相關規定，雖如前述，惟刑事責任之認定，
    並不因被害人與有過失，而免除被告之過失責任，被害人與有過失之情節輕重，
    僅係酌定雙方民事上損害賠償責任之依據，並不影響被告所犯刑事責任之罪責，
    併此敘明。
  (四)另證人丁○○雖於本院審理中證稱：案發當時我在場，我坐在被告所開汽車的乘
    客座，因為要迴轉，被告在快車道慢慢迴轉，確定沒有來車，就在快車道撞到被
    害人騎乘之機車，我個人認為是被害人騎機車的速度太快，據我判斷約有時速八
    十以上云云（參見本院卷第三七頁‧九十二年二月十二日訊問筆錄），及台灣省
    高屏彭地區車輛行車事故鑑定委員會鑑定結果認：一、丙○○駕駛自小客車迴轉
    未注意往來車輛為肇事原因。二、甲○○無肇事因素等情（參見本院卷第五七—
    五八頁），因與前開物證資料所呈現之現場情狀相違，且亦與本院所據前開物證
    而認定之事實相悖，故均不足採。至被告尚具狀聲請將本件交通事故送其他單位
    再予鑑定云云（參見本院卷第五二—五五頁），惟本件事證已然明確，如前所述
    ，經核並無再送其他單位鑑定之必要，均併此敘明。
  (五)綜上所述，足認被告前開所辯，要屬事後空言避就推諉圖卸之詞，均無可採。從
    而，本件事證已臻明確，被告犯行洵堪認定，應予依法論科。
二、核被告所為，係犯第二百八十四條第一項前段之普通過失傷害罪。被告於肇事後
    ，犯罪未被發覺前，即委由證人丁○○去電報警並向據報前往現場處理事故且尚
    不知犯罪嫌疑人之警員即證人江鈺浩坦承為肇事駕駛人一情，業據證人丁○○、
    江鈺浩於本院審理中到庭證述屬實（參見本院卷第三七頁‧九十二年二月十二日
    訊問筆錄），為對未發覺之犯罪自首而接受裁判，應依刑法第六十二條前段之規
    定減輕其刑。爰審酌本件交通事故之發生係因被告過失所致，且犯後未能坦承犯
    行，猶飾詞圖卸，迄今尚未與告訴人達成民事和解，被告之過失程度及告訴人所
    受傷勢等一切情狀，量處如主文所示之刑，並諭知易科罰金之折算標準，以資懲
    儆。
據上論斷，應依刑事訴訟法第二百九十九條第一項前段，刑法第二百八十四條第一項
前段、第六十二條前段、第四十一條第一項，罰金罰鍰提高標準條例第一條前段、第
二條，判決如主文。
本案經檢察官楊慶瑞到庭執行職務。
中      華      民      國    九十二    年      三      月    三十一    日
                                臺灣高雄地方法院交通法庭
                                  審判長法  官  吳  永  宋
                                        法  官  張  茹  棻
                                        法  官  林  家  賢
右正本證明與原本無異。
如不服本判決，應於判決送達後十日內，向本院提出上訴狀。
          書記官  許  雅  惠
中      華      民      國    九十二    年      三      月    三十一    日
附錄本判決論罪科刑法條：
刑法第二百八十四條第一項：
因過失傷害人者，處六月以下有期徒刑、拘役或五百元以下罰金，致重傷者，處一年
以下有期徒刑、拘役或五百元以下罰金。


司法院資訊處製作；財團法人民間司法改革基金會備份。
